【裁判字號】    97,交抗,1375
【裁判日期】    971225
【裁判案由】    聲明異議
【裁判全文】
臺灣高等法院臺中分院交通事件裁定    97年度交抗字第1375號
抗  告  人
即受處分人  甲○○
上列抗告人因聲明異議案件 ，不服臺灣臺中地方法院中華民國
97年9月12日所為裁定（97年度交聲字第1649號）提起抗告，本
院裁定如下:
    主  文
抗告駁回。
    理  由
一、抗告意旨略以：(一)原審依據臺中縣警察局民國 97年8月12日
    中縣警交字第0970062421號意旨「取締本件交通違規所使用
    之雷射測速儀器，規格為13.45GHz(Ku-band)照相式 ，廠牌
    為GA- TSOMETER ，檢定合格單號碼為…有效期限…云云…」
    ，查臺中縣警察局所逕行舉發本案之採證照片明顯設定方式
    為50KM /L ，與坊間任一雷射測速儀器設定方式明顯不一樣
    ，正確設定方式為公里數（KM）/時間（H）=行車速度 。惟
    臺中縣警察局設定測速儀器為公里數（KM）/公升（L） =非
    行車速度，如此設定怎能讓測速儀器正常運作，其所測得之
    數據自不可採。(二)臺中縣警察局所使用之測速器需在不同路
    段做不同設定，該局僅提供不明測速儀器檢定單號碼J0GA00
    00000A、J0GA0000000B，如何能證明該局於97年3月1日13時
    47分於潭子鄉○○路○段，到底使用哪一台合格測速器 ，而
    且設定無誤情形下來逕行舉發本件交通違規案件，台中縣警
    局並未證明本案係由哪一台合格測速器代號所測得之數據，
    僅憑相關測速儀器規格、廠牌、檢定合格單等，如何能證明
    抗告人行車超速進而違反交通法令，爰提起本件抗告，請求
    撤銷該違法之原處分及原裁定，更為適當之裁定等語。
二、原處分機關略以：抗告人即受處分人甲○○（下稱受處分人
    ）所有車號PC-6851號自小客車 ，於97年3月1日13時47分許
    ，在臺中縣潭子鄉○○路○段 ，因汽車駕駛人行車速度超過
    規定最高時速，未滿20公里之違規，經臺中縣警察局交通警
    察隊依違反道路交通管理處罰條例第40條之規定逕行舉發。
    受處分人不服舉發，向舉發機關提出申訴後即逕向本院提出
    異議，因受處分人聲明異議不合法律上程式，經本院以97年
    度交聲字第1313號裁定駁回，嗣受處分人於聯絡本所後，本
    所認受處分人違規屬實，遂於97年5月9日，以豐監稽違字第
    裁63－HD0000000號裁決書處罰鍰新臺幣（下同） 1, 600元
    ，受處分人於97年5月13日收受裁決書後，不服裁決 ，於97
    年5月26日具狀聲明異議，本所依法裁處應無不合。
三、受處分人聲明異議意旨略以 ：依道路交通管理處罰條例第7
    條之2第4項規定：「…逕行舉發，應記明車輛牌照號碼、車
    型等可資辨明之資料…」 ，惟中縣警交相字第HD0000000號
    逕行舉發案件所引用之科學儀器設定明顯錯誤，足證該逕行
    舉發案件無法依道路交通管理處罰條例第7條之2第1項第7款
    （受處分人誤為第7項）規定 「經以科學儀器取得證據資料
    證明其行為違規」查處聲明人車速違規，該儀器設定錯誤，
    其數據自不可採，惟原處分機關仍引用錯誤數據行舉發聲請
    人違規，有行政疏失之虞，無法令人甘服；又參依相對人97
    年3月27日中縣警交字第 0970004993號函意旨略以：「台端
    所提測速照相儀器時速設定為50KM/L，查證相片數據列為50
    KM/H屬正常運作…應無失準之虞……云云」，查該照片的確
    設定速限50KM/L，聲請人係一般小老百姓，無從查得該儀器
    是否正常，惟其採證相片時速設定的確為50KM/L無誤，合理
    解釋該測速儀器設定錯誤，其所測得之數據自不可採，且該
    照片內並無標示係由哪一台測速儀器代號所測得之數據，僅
    憑一張「雷達測速儀器檢定合格證書」影本，實無法證明本
    案之測速儀器屬正常運作，又參依行政程序法第96條規定：
    「行政處分應記載下列事項：1.處分相對人姓名、出生年月
    日…2.主旨、事實、理由及其法令依據」，查原舉發機關上
    開通知單並無敘明主旨、理由與法令依據有欠完備，已違背
    行政程序法第1條之精神 ，本案為何需經法院駁回聲請人異
    議狀後，再經聲請人向豐原監理站反應後才願出具「違反道
    路交通管理事件裁決書」，足證本案主管機關無視於一般小
    老百姓基本權益，僅會提供照片要求用路人繳罰款而已，其
    處事心態可議，為此，聲請撤銷原處分，改裁定異議人不罰
    。
四、按交通勤務警察或依法令執行交通稽查任務人員，開單舉發
    違反道路交通管理處罰條例所列之違規事實，經公路主管機
    關或警察機關所為之裁決處罰，本質上為行政處分，係公務
    員基於職務上權力，依法就特定之具體事件所為，並具有公
    法上效果之單方行政行為。而根據公務員為公法上行為具有
    公信力之原則，該行政處分當可被推定為真正，且其據以依
    法處分之事實認定，亦應可推定為正確無誤，故本此公信原
    則，立法者乃賦予行政機關違反道路交通事件統一裁罰基準
    及處理細則等相關規定，使交通勤務警察或依法令執行交通
    稽查任務人員得當機處分，以達成維護交通秩序及公共安全
    之行政目的。從而，交通違規行政爭訟之舉證責任原理，應
    與民事訴訟之舉證責任原理相類似，亦即，基本上應就行政
    機關與人民所各自主張有利於己之事實，分配其應盡之舉證
    責任，此觀諸行政訴訟法第 136條規定，行政訴訟程序準用
    民事訴訟法第277條舉證責任分配原則之立法意旨 ，即可明
    瞭。
五、經查：本件抗告人所有車號PC-6851號自小客車，於97年3月
    1日13時47分許，在臺中縣潭子鄉○○路○段前，經臺中縣警
    察局交通隊施以雷射測速，並照相取證，認有「限速50公里
    ，經測速時速65公里，超速15公里，未滿20公里（經雷達、
    雷射測速儀器採證）」之違規事由，而掣開臺中縣警察局中
    縣警交相字第 HD0000000號舉發違反道路交通管理事件通知
    單之事實，有上開舉發違反道路交通管理事件通知單影本、
    舉發採證照片、臺中縣警察局97年3月27日中縣警交字第097
    0004993號函各1份在卷可稽。再者，卷附該舉發採證照片上
    顯示該雷達測速儀器所設定之速限確實為50（KM/H）即公里
    數（KM）/時間（H） ，僅是其中「H」字因照相光影角度，
    其右側較不清晰 ，但仍可看出是「H」之字樣，此經本院傳
    訊抗告人於當庭提示辨識無訛，並非如抗告人辯稱之（KM/L
    ）公里數（KM）/公升（L），是以顯係抗告人有所誤認。而
    抗告人於本院訊問時亦自承該採證照片上之自小客車是伊所
    有等語，顯見受抗告人之自小客車確有行經取締採證之地點
    ，警察人員之取締採證，亦無惡意誣陷之情事。又臺中縣警
    察局於取締受處分人本件交通違規所使用之雷射測速儀器，
    器號為MRC1241號 ，其規格為13.45GHz(Ku-b and)照相式，
    廠牌為GATSOMETER，主機與天線之型號均為MR C，主機與天
    線之器號均為1241，檢定合格單號碼為J0GA000 0000A、J0G
    A0000000B，檢定日期為96年11月22日 ，有效期限至97年11
    月30日等情，有臺中縣警察局97年8月12日中縣警交字第097
     0062421號覆函及所附經濟部標準檢驗局雷達測速儀檢定合
    格證書1份在原審卷可稽 ，足認本件用於測速採證之儀器，
    係經檢驗合格，其準確度及正確性均係有公信力，可作為執
    法採證之用，應認行政機關已盡相當之舉證責任。
六、從而，原處分機關依上開規定裁處抗告人，原審法院據以駁
    回異議，並無不當。本件抗告人未提出任何合理事證，對行
    政機關之上開舉證為反駁，空言否認違規行為，其抗告為無
    理由，應予駁回。
七、據上論斷，應依道路交通案件處理辦法第26條，刑事訴訟法
    第412條，裁定如主文。
中    華    民    國    97    年    12    月    25    日
            刑事第五庭  審判長法  官    趙   春   碧
                              法  官    楊   真   明
                              法  官    賴   恭   利
上列正本證明與原本無異。
不得再抗告。
                              書記官    林   桂   鳳
中    華    民    國    97    年    12    月    25    日


司法院資訊處製作；財團法人民間司法改革基金會備份。
